【裁判字號】    89,易,715
【裁判日期】    891215
【裁判案由】    傷害等
【裁判全文】
臺灣士林地方法院刑事判決                          八十九年度易字第七一五號
    公  訴  人  臺灣士林地方法院檢察署檢察官
    被      告  壬○○
                戊○○
                辛○○
                庚○○
                丙○○
                甲○○
                丁○○
                乙○○
右列被告等因傷害等案件，經檢察官提起公訴（八十九年度偵字第二三七一號），本
院判決如左：
    主  文
壬○○共同以強暴使人行無義務之事，處拘役伍拾日，如易科罰金，以參佰元折算壹
日。
戊○○、辛○○、庚○○、甲○○、丁○○共同以強暴使人行無義務之事，各處拘役
肆拾日，如易科罰金，均以參佰元折算壹日，均緩刑參年。
宋耀志、宋耀仲幫助以強暴使人行無義務之事，各處拘役參拾日，如易科罰金，均以
參佰元折算壹日，均緩刑參年。
    事  實
一、壬○○曾於民國八十六年間因竊盜案件，經法院判處有期徒刑五月，緩刑三年確
    定。於緩刑期間內，壬○○、辛○○、庚○○與案外人陳子銘於民國八十九年二
    月三日凌晨駕駛車牌號碼ＵＱ—４６０１至民生東路二段「好樂迪ＫＴＶ」唱Ｋ
    ＴＶ，約凌晨二時許，有一位自稱己○○朋友徐文彬（音譯）之人，打電話給壬○○表示「你們的車子我美容過了」等語，壬○○等四人即前往察看，發現前開
    所駕駛車輛已遭破壞。壬○○於返家後心有未甘，即以電話聯絡辛○○、庚○○
    、戊○○（檢察官誤載為林書其）、丙○○、乙○○、甲○○、丁○○等八人相
    約於當日晚間至台北市士林區○○○路○段八十三巷八號三樓己○○住處，欲找
    己○○之友人徐文彬（音譯）理論並要求賠償車輛修理費用。壬○○、辛○○、
    庚○○、戊○○、丁○○、甲○○則基於共同強制之犯意聯絡，宋耀志、宋耀仲
    則基於幫助強制之犯意前往，壬○○、辛○○、庚○○、戊○○、丁○○、宋耀
    志、宋耀仲等七人於該日晚間九時許，先抵達前開己○○住處樓下後，即由庚○○以電話聯絡己○○下樓處理，而在己○○住處一樓，由庚○○、辛○○先與己○○理論，嗣因言語不合，庚○○即以手打己○○臉頰、並使用現場取得之掃把
    竹棍毆打己○○，辛○○即以腳踢己○○，以此強暴手段，使己○○畏而同意讓
    其七人進入住處，而行此無義務之事。其七人遂與己○○一同上樓，此時，宋耀
    仲、宋耀志即基於幫助強制之犯意，在三樓樓梯間把風聊天，辛○○此時並加入
    聊天，其餘四人則與己○○進入其住處，質問己○○：徐文彬為何人、為何砸車
    、要求賠錢等，並強制己○○打電話與徐文彬（音譯）解決，嗣甲○○即趕到己○○住處參與。然因壬○○、丁○○等與徐文彬在電話中對話而起口角爭執，且
    己○○拒絕賠償，壬○○於氣憤之下，即以腳踢壞衣櫥門，庚○○則以蕃茄汁罐
    頭砸碎衣櫥上鏡子玻璃，甲○○即提議拿走己○○之皮夾證件作為抵押，並打開
    皮夾看裡面內容，庚○○復提議拿走己○○之錢筒抵債，雖己○○哭著請求不要
    拿走其皮包，然究因前開壬○○、庚○○之強暴手段，使其畏而不敢阻止丁○○
    取走其皮夾及錢筒，而行該無義務之事。丁○○遂將該皮包、錢筒交與壬○○，
    壬○○再交與庚○○保管，八人即行離去。之後壬○○即將皮夾、錢筒內約新台
    幣三千多元之錢財取出交與案外人陳子銘作為修車費用，並將上開皮包、錢筒丟
    棄於壬○○租屋處台北市○○路一一三巷一００號四樓之三前面山坡草叢。嗣經
    己○○報警，警方循線於八十九年二月十五日三時查獲，並於壬○○租屋處前面
    山坡草叢查獲己○○所有之女用黑色皮夾一個及破損之中藥罐存錢筒一個。
二、案經被害人己○○訴由台北市政府警察局中山分局報請台灣士林地方法院檢察署
    檢察官偵查起訴。
    理  由
一、訊據被告壬○○固坦承有踢壞衣櫥及取走錢筒、皮包之犯行，被告庚○○固坦承
    有右揭毆打己○○及打破衣櫥鏡子玻璃之犯行，然其對於強制部分之犯行均矢口
    否認，被告戊○○、辛○○、甲○○、丁○○則矢口否認有右揭強制之犯行，被
    告宋耀志、宋耀仲則矢口否認有右揭幫助強制之犯行，被告壬○○辯稱：己○○
    有同意其拿走皮包云云，被告戊○○辯稱：其沒有跟張有肢體上接觸，也沒有暴
    力相向，是告訴人開門讓其進去，其沒有限制他行動云云，被告辛○○辯稱：其
    沒有進去屋裡云云，被告庚○○辯稱：其沒有限制他自由云云，被告宋耀志辯稱
    ：其沒有幫助強制云云，被告甲○○辯稱：我沒有離開是因為要去唱歌，結果等
    了二個鐘頭云云，被告丁○○辯稱：其只有講電話，跟甲○○、戊○○先走，不
    知道錢有被拿走云云，被告宋耀仲辯稱其沒有對被害人做任何舉動，只是陪壬○○去云云，然查：
（一）右揭事實，業據被害人己○○指訴歷歷，且據被告壬○○在本院訊問時供稱「
      到己○○家是談賠償」在偵查中供稱「我打電話給戊○○他們一起出來幫忙」
      等語，被告戊○○在偵查中供稱「我與丁○○一起去，與他一起去唱歌，但壬○○車子被砸要我們先去看再去唱歌」等語，被告庚○○在本院訊問時供稱「
      找張之前，有跟朋友說要去談賠償，大家都知道要去談賠償」等語，被告宋耀
      志在偵查中供稱「是壬○○來找我哥才一起去」「我也知道是車子被砸去談賠
      償事宜」等語，被告甲○○在偵查中供稱「戊○○要我去唱歌，說他車子在社
      子被砸要我到社子去」「到現場戊○○下來帶我到三樓」等語，被告宋耀仲於
      本院訊問時供稱「我們原約要去唱歌，後來壬○○說有事，說知道是誰砸車，
      我們就一起過去張家‧‧‧我上去後，站在門口外面，我在那裡待了不到一個
      小時，我聽到他們在裡面爭執」，偵查中供稱「壬○○約說車子被砸的事要我
      到社子去幫忙‧‧‧我有問我弟弟說有事情發生看他能否找認識的人去幫忙，
      我與弟弟、壬○○先去‧‧‧我就與弟弟在樓梯口等‧‧‧有聽到屋內有人爭
      執」等語，足認被告八人均知前往己○○住處係為理論車子被砸之賠償事宜。
（二）被告辛○○於偵查中已自承「有踢她二下，因她態度很差，而庚○○打他肚子
      」等語，被告庚○○於本院訊問時自承有打己○○一巴掌，有用棍子掃到己○○等情，並有診斷證明書一件在卷可稽，則其二人一開始即以此強暴方式，以
      使己○○畏懼，應可認定。
（三）再據被告壬○○在本院訊問時自承「甲○○提議先拿走他的證件皮包」「衣櫥
      是我踢破」「有從張家拿錢筒和皮包」，在偵查中供稱「甲○○說找不到人，
      先拿錢包來還，裡面有三千多元，後來又放回去」「到樓下小周才把錢筒拿出
      來‧‧‧錢筒是丁○○拿出來的」等語，被告戊○○於本院訊問時供稱「上去
      時，有看到壬○○踢衣櫥」「甲○○有拿皮包起來看，張說不要拿我的皮包，
      白就將皮包還給他」「庚○○有提議要拿張之錢筒」「在警訊中有說甲○○有
      在打開皮包前提議將皮包拿走」等語，宋耀志在本院訊問時供稱「有聽到己○○哭著說不要拿走皮包」在偵查中供稱「我看見丁○○出來的時候有拿一個黑
      色的皮包」等語，甲○○在本院訊問時供稱「壬○○有說如果你不將你朋友找
      出來，就要你賠」在偵查中「我在現場有看到一個黑色皮包，裡面有三千多元
      」等語，參以庚○○在本院訊問時供稱「（問）當天離開有無將皮包、錢筒帶
      走？（答）有，因張的朋友不出面，我們說我們不能在這裡耗這麼久，有人說
      錢就要你（張）賠，張說我只有這些錢，後來有聽到男的說我們要的不是錢，
      要他的朋友出來談，有人說如果你朋友不出來談，這些錢就要用來賠，他朋友
      出來談，錢就還給他，他說車是他朋友砸的，不應該找他，後來男生說，沒有
      辦法，因車是他朋友弄得，找不到他朋友，只好找他」「後來我和壬○○回我
      家後，、隔二、三天就把錢拿出來，金額大概三千多，錢交給陳子銘拿去修車
      」等語，足認其八人上樓後，確因請求賠償車損未果，而由壬○○以踢壞衣櫥
      ，庚○○以打破衣櫥鏡子等之強暴手段，使己○○心生畏懼，而在庚○○提議
      取走錢筒，甲○○提議以錢包來還之情形下，聽任丁○○將皮包及錢筒取走。
（四）被告壬○○、戊○○、辛○○、庚○○、甲○○、丁○○六人，均為賠償車子
      被砸之事前往告訴人己○○住處，因自稱砸車之徐文彬（音譯）為告訴人己○○之友人，且認告訴人涉及砸車之事，始取走告訴人皮包、錢筒，用以抵償車
      子修理費用，應認其主觀上尚無不法所有意圖。而被告宋耀仲、宋耀志雖辯稱
      其非把風，僅在樓梯口聊天云云，然其二人明知當日係為汽車索賠而去，所處
      位置又在緊鄰己○○住處之樓梯間內，可清楚聽聞其內爭吵情形，且在該處逗
      留一個小時以上，其辯稱僅係單純聊天，實不合常情。其二人有幫助強制之犯
      意甚明。
（五）此外，並有扣案之黑色皮包、錢筒各一個及現場照片二十一張可證，縱上，被
      告等所辯顯係卸責之詞，不足採信，其犯行洵堪認定，應依法論科。
二、核被告所為，均係犯刑法第三百零四條第一項之強制罪。被告壬○○、辛○○、
    戊○○、庚○○、甲○○、丁○○六人間，均具有犯意之聯絡及行為之分擔，均
    為共同正犯。被告宋耀志、宋耀仲均係基於幫助之犯意為之，應依正犯之刑減輕
    之。爰審酌被告等為車子賠償事宜前往理論之犯罪動機、目的、毆傷告訴人己○○及踢壞衣櫥、打破衣櫥鏡子之強暴手段，犯罪時所受之刺激及其品性、生活狀
    況、智識程度、犯罪所生之損害，業與告訴人己○○達成和解及犯罪後態度等一
    切情狀，分別量處如主文所示之刑，併諭知易科罰金之折算標準。又被告戊○○
    、辛○○、庚○○、宋耀志、甲○○、丁○○、宋耀仲均前未曾受有期徒刑以上
    刑之宣告，此有本院被告全國前案紀錄表在卷可按，其因一時失慮致罹刑典，事
    後已與告訴人己○○達成和解，經此偵審教訓，自當知所警惕，信無再犯之虞，
    本院因認前開宣告之刑以暫不執行為適當，爰併宣告緩刑三年，以觀後效，用啟
    自新。又扣案之皮包一個、錢筒一個均為告訴人己○○所有，扣案之竹棍二節雖
    為被告庚○○犯罪所用之物，然非被告庚○○所有，均據其供承在卷，爰不予宣
    告沒收，併此敘明。
三、至檢察官起訴被告壬○○、庚○○共同毀損部分及被告辛○○、庚○○共同傷害
    部分之犯行，已據告訴人己○○撤回告訴，然依起訴書所載，該部分與前開有罪
    部分有方法結果之牽連關係，爰不另為不受理之諭知，併此敘明。
據上論斷，應依刑事訴訟法第二百九十九條第一項前段、刑法第二十八條、第三百零
四條第一項、第三十條第一項、第二項、第四十一條、第七十四條第一款，罰金罰鍰
提高標準條例第一條前段、第二條，判決如主文。
本案經檢察官林曉芳到庭執行職務。
中    華    民    國      八十九      年     十二      月      十五     日
                                  臺灣士林地方法院刑事第四庭
                                          法  官
右正本證明與原本無異。
如不服本判決，應於判決送達後十日內，向本院提出上訴狀。
                                          書記官
中    華    民    國      八十        年               月               日
附錄本案論罪科刑法條全文
刑法第三百零四條第一項
以強暴、脅迫使人行無義務之事或妨害人行使權利者，處三年以下有期徒刑、拘役或
三百元以下罰金。


司法院資訊處製作；財團法人民間司法改革基金會備份。
